臺灣橋頭地方法院刑事判決　
110年度簡上字第187號
上  訴  人  
即  被  告  林宸宇


選任辯護人  洪士宏律師
            蘇辰雨律師
上列上訴人即被告因詐欺案件，不服本院中華民國110年8月20日
109年度簡字第2404號第一審刑事簡易判決（聲請簡易判決處刑
案號：109年度偵字第11719號；併辦意旨書案號：110年度偵字
第1535號、第4902號），提起上訴，本院管轄之第二審合議庭判
決如下：
    主  文
原判決撤銷。
林宸宇幫助犯洗錢防制法第十四條第一項之洗錢罪，處有期徒刑
貳月，併科罰金新臺幣壹萬元，罰金如易服勞役，以新臺幣壹仟
元折算壹日。緩刑貳年。
    事  實
一、林宸宇可預見國內社會層出不窮之不法份子，為掩飾不法行
    徑，避免執法人員追究及處罰，經常利用他人之金融機構帳
    戶收取犯罪所得，且對方提領後會產生遮斷金流以逃避國家
    追訴、處罰之效果，仍以縱取得其帳戶者，將以該帳戶供詐
    欺取財犯罪之收受、提領贓款使用，以掩飾、隱匿犯罪所得
    而洗錢，亦不違背其本意之幫助詐欺取財及一般洗錢之不確
    定故意，於民國109年6月1日9時27分許，在全家便利商店橋
    頭糖廠店內，將其申設帳號為000000000000號之國泰世華商
    業銀行帳戶（下稱國泰世華帳戶）、帳號為00000000000號
    之兆豐國際商業銀行帳戶（下稱兆豐帳戶）、帳號為000000
    00000000號之中華郵政股份有限公司帳戶（下稱郵局帳戶）
    之存摺、金融卡（密碼依詐欺集團指示更改完成），以店到
    店之方式寄送予真實姓名、年籍不詳之詐欺集團成員，容任
    該人及所屬詐欺集團成員使用前揭帳戶遂行犯罪。嗣該詐欺
    集團成員取得前揭帳戶資料後，即共同意圖為自己不法之所
    有，基於詐欺取財及洗錢之犯意聯絡，分別於附表所示時間
    、方式詐騙郭鄭銀釵、李永旭、高惠真、盧月桃、林家棟，
    致其等陷於錯誤而匯款於附表所示帳戶內，隨即遭詐欺集團
    提領一空。嗣因郭鄭銀釵、李永旭、高惠真、盧月桃、林家
    棟發現有異報警處理，始循線查悉上情。
二、案經郭鄭銀釵、李永旭、高惠真、盧月桃、林家棟訴由高雄
    市政府警察局岡山分局、楠梓分局報告臺灣橋頭地方檢察署
    檢察官聲請簡易判決處刑。
    理  由
一、按被告以外之人於審判外之陳述，雖不符前4條之規定，而
    經當事人於審判程序同意作為證據，法院審酌該言詞陳述或
    書面陳述作成時之情況，認為適當者，亦得為證據，刑事訴
    訟法第159條之5第1項定有明文。查本案認定事實所引用被
    告以外之人於審判外之陳述，經檢察官、被告林宸宇及其辯
    護人於審理中均同意有證據能力（簡上卷第161頁、第225頁
    ），本院復審酌前揭陳述作成時之情況，亦無違法取證之瑕
    疵，認以之作為證據為適當，是本案有關被告以外之人於審
    判外之言詞或書面陳述等供述證據，依前揭法條意旨，自均
    得為證據。
二、上開犯罪事實，業據被告於偵查及審理中均坦白承認（偵卷
    第15頁至第16頁；簡上卷第153頁至第162頁、第213頁至第2
    32頁），經核與證人即告訴人郭鄭銀釵、李永旭、高惠真、
    盧月桃、林家棟於警詢之證詞大致相符（警卷第39頁至第41
    頁、第67頁至第71頁、第115頁至第117頁；併辦警一卷第7
    頁至第9頁；併辦警二卷第11頁至第15頁），並有被告寄送
    帳戶之寄取貨單、國泰世華帳戶、兆豐帳戶、郵局帳戶之帳
    戶資料及歷史交易明細、告訴人5人之匯款資料及與詐欺集
    團間之LINE對話紀錄截圖各1份在卷可稽（警卷第19頁至第3
    6頁、第49頁、第55頁至第56頁、第87頁至第103頁、第129
    頁至第131頁；併辦警一卷第11頁至第27頁；併辦警二卷第3
    9頁至第47頁），足認被告之任意性自白與事實相符，堪可
    採信。綜上，本案事證明確，被告上開犯行洵堪認定，應依
    法論科。
三、論罪科刑
　㈠按洗錢防制法所稱「洗錢」，指下列行為：一、意圖掩飾或
    隱匿特定犯罪所得來源，或使他人逃避刑事追訴，而移轉或
    變更特定犯罪所得。二、掩飾或隱匿特定犯罪所得之本質、
    來源、去向、所在、所有權、處分權或其他權益者。三、收
    受、持有或使用他人之特定犯罪所得，洗錢防制法第2條定
    有明文。特定犯罪之正犯實行特定犯罪後，為掩飾、隱匿其
    犯罪所得財物之去向及所在，而令被害人將款項轉入其所持
    有、使用之他人金融帳戶，並由該特定犯罪正犯前往提領其
    犯罪所得款項得手，如能證明該帳戶內之款項係特定犯罪所
    得，因已被提領而造成金流斷點，該當掩飾、隱匿之要件，
    該特定犯罪正犯應成立一般洗錢罪之正犯。又金融帳戶乃個
    人理財工具，依我國現狀，申設金融帳戶並無任何特殊限制
    ，且可於不同之金融機構申請多數帳戶使用，是依一般人之
    社會通念，若見他人不以自己名義申請帳戶，反而收購或取
    得別人之金融帳戶以供使用，並要求提供提款卡及告知密碼
    ，則提供金融帳戶者主觀上如認識該帳戶可能作為對方實施
    詐欺取財或收受、提領特定犯罪所得使用，對方提領後會產
    生遮斷金流以逃避國家追訴、處罰之效果，仍基於幫助之犯
    意，而提供該帳戶之提款卡及密碼，以利詐欺取財罪及洗錢
    罪之實行，自應成立詐欺取財罪及一般洗錢罪之幫助犯（最
    高法院刑事大法庭108年度台上大字第3101號裁定意旨參照
    ）。次按刑法上之幫助犯，係對於犯罪與正犯有共同之認識
    ，而以幫助之意思，對於正犯資以助力，而未參與實施犯罪
    之行為者而言；是以，如未參與實施犯罪構成要件之行為，
    且係出於幫助之意思提供助力，即屬幫助犯，而非共同正犯
    。
　㈡查被告雖提供國泰世華帳戶、兆豐帳戶、郵局帳戶之存摺、
    金融卡予不詳詐欺集團作為詐欺取財與洗錢犯罪使用，然卷
    內並無積極證據可認被告有參與實施詐術或洗錢之行為，是
    被告提供前揭帳戶之行為，僅係對詐欺集團成員實行詐欺取
    財與洗錢之行為有所助益，而屬參與構成要件以外之行為，
    自應論以幫助犯。是核被告所為，係犯刑法第30條第1項前
    段、第339條第1項之幫助詐欺取財罪，及刑法第30條第1項
    前段、洗錢防制法第14條第1項之幫助一般洗錢罪。被告以
    一行為同時觸犯上開二罪名，為想像競合犯，依刑法第55條
    規定，從法定刑較重之幫助洗錢罪處斷。
　㈢至臺灣橋頭地方檢察署（下稱橋頭地檢署）檢察官移送併辦
    部分（即110年度偵字第1535號、第4902號），因與聲請簡
    易判決處刑部分有想像競合犯之裁判上一罪關係，為原聲請
    簡易判決處刑效力所及，本院自應併予審理。另聲請簡易判
    決處刑書固未論及被告涉犯刑法第30條第1項前段、洗錢防
    制法第14條第1項之幫助一般洗錢罪，然此部分與聲請簡易
    判決處刑部分具有想像競合犯之裁判上一罪關係，且本院亦
    已當庭告知被告罪名（簡上卷第156頁、第216頁），無礙於
    被告防禦權之行使，本院自亦得併予審究，附此敘明。
　㈣被告未實際參與洗錢犯行，所犯情節較正犯輕微，爰依刑法
    第30條第2項規定，減輕其刑。又被告於偵查及審理中均自
    白犯罪，爰依洗錢防制法第16條第2項規定，減輕其刑，並
    依法遞減之。
四、撤銷原判決之理由
　㈠原判決認被告罪證明確，予以論罪科刑，固非無見。惟原審
    於犯罪事實欄中漏載橋頭地檢署檢察官於原審級移送之110
    年度偵字第4902號併辦意旨書要旨（即附表編號5之部分）
    ，且被告於偵查及審理中均自白幫助洗錢犯行，應依洗錢防
    制法第16條第2項規定減輕其刑，業如前述，原審未審酌於
    此，容有未洽。又被告於本院審理時，已與告訴人郭鄭銀釵
    、林家棟、李永旭調解成立，並均已履行賠償完畢等情，有
    調解筆錄及本院辦理刑事案件電話紀錄查詢表在卷可佐（簡
    上卷第73頁至第74頁、第105頁至第108頁、第177頁至第181
    頁），原審判決未及審酌被告事後已彌補被害人損害之犯後
    態度，作為對被告科刑之基礎，亦有未妥。是本案量刑基礎
    顯有變動，原審量處被告有期徒刑3月，併科罰金新臺幣（
    下同）2萬元之刑罰，已嫌過重，難謂允當。被告上訴意旨
    稱原審量刑過重等語，為有理由，自應由本院予以撤銷改判
    。
　㈡爰審酌被告理應知悉國內詐欺案件盛行，竟仍率爾將帳戶交
    予不詳之詐欺集團成員使用，使告訴人5人之財產受有損害
    ，減少詐欺集團遭查獲之風險，增加告訴人5人尋求救濟及
    國家追訴犯罪之困難，所為實屬不該；惟念被告犯後坦承犯
    行，且已與告訴人郭鄭銀釵、林家棟、李永旭調解成立，並
    均賠償完畢，業如前述，該告訴人3人亦表示願給被告自新
    之機會，請求從輕量刑並為緩刑之判決（簡上卷第79頁、第
    207頁），而被告雖就告訴人高惠真、盧月桃受損害之部分
    亦有調解意願，惟該告訴人2人拒絕調解等情，有本院辦理
    刑事案件電話紀錄查詢表1份在卷可參（簡上卷第173頁），
    堪認該部分調解未成立，非可全然歸責於被告；兼衡告訴人
    5人所受騙之金額，暨被告自陳專科畢業之教育程度，目前
    從事餐飲業，月收入約1至2萬元，家庭經濟狀況小康，身體
    狀況良好等一切具體情狀（簡上卷第231頁），量處如主文
    所示之刑，並諭知罰金如易服勞役之折算標準。
　㈢又被告未曾因故意犯罪而受有期徒刑以上刑之宣告乙節，有
    臺灣高等法院被告前案紀錄表1份在卷可查（簡上卷第209頁
    ），其因一時失慮，致罹刑典，犯後已坦承犯行，且與告訴
    人郭鄭銀釵、林家棟、李永旭調解成立並給付賠償完畢，同
    前所述，顯有悔意，信其經此偵審程序及刑之宣告後，應知
    所警惕而無再犯之虞，本院認對被告所宣告之刑，以暫不執
    行為適當，爰依刑法第74條第1項第1款之規定，宣告緩刑2
    年，以啟自新。
五、沒收部分
　㈠按洗錢防制法第18條第1項固規定：「犯第14條之罪，其所移
    轉、變更、掩飾、隱匿、收受、取得、持有、使用之財物或
    財產上利益，沒收之；犯第15條之罪，其所收受、持有、使
    用之財物或財產上利益，亦同。」惟被告既已將前揭帳戶之
    存摺、金融卡交由不詳之詐欺集團成員使用，於該人或其所
    屬詐欺集團成員詐欺告訴人5人及提領詐欺款項期間，被告
    對前揭帳戶內之款項已無事實上之管領權，且被告提供帳戶
    所掩飾之財物本身，僅為洗錢之標的，並非洗錢犯罪工具、
    產物，亦非犯罪所得，尚難認告訴人5人匯入被告前揭帳戶
    內之款項，即為洗錢防制法第18條所定被告犯洗錢罪之犯罪
    所得、工具及產物，亦難認仍屬被告所有，自不應依上揭規
    定宣告沒收。
　㈡又遍查卷內尚乏積極證據證明被告交付前揭帳戶資料，有因
    此獲得報酬或免除債務，自亦無從認定被告有實際獲取犯罪
    所得，而無庸宣告沒收。另被告提供前揭帳戶之金融卡，雖
    係供犯罪所用之物，然未經扣案，且該等物品本身價值低微
    ，單獨存在亦不具刑法上之非難性，是該等金融卡沒收與否
    亦不具有刑法上之重要性，乃均不予宣告沒收，併予敘明。
據上論斷，依刑事訴訟法第455 條之1第1項、第3項、第369條第
1項前段、第364條、第299條第1項前段，判決如主文。
本案經檢察官呂建興聲請簡易判決處刑及移送併辦，檢察官陳盈
辰到庭執行職務。
中　　華　　民　　國　　111 　年　　6 　　月　　10　　日
                  刑事第二庭    審判長法　官  黃右萱
                                      法  官  姚怡菁
                                      法  官  楊凱婷  
以上正本證明與原本無異。
不得上訴。
中　　華　　民　　國　　111 　年　　6 　　月　　10　　日
　　　　　　　　　　　　　　　　　　　書記官  許雅如
附表：
編號 告訴人 詐騙手法 匯款時間 匯款金額（新臺幣） 匯入帳戶 1 郭鄭銀釵 使用通訊軟體LINE（下稱LINE）聯絡郭鄭銀釵，並冒充其侄兒「鄭自得」，佯稱急需票款入帳云云。 109年6月4日12時24分許 15萬元 郵局帳戶 2 李永旭 使用電話及LINE聯絡李永旭，並冒充其同事「吳志偉」，佯稱因缺錢有急用云云。 109年6月3日12時52分許 10萬元 國泰世華帳戶    109年6月4日11時54分許 2萬元 兆豐帳戶 3 高惠真 使用LINE聯絡高惠真，並冒充其親戚「沈凰雯」，佯稱其有資金需求云云。 109年6月4日11時53分許 3萬元 國泰世華帳戶 4 盧月桃 使用電話聯絡盧月桃，並冒充其姪子「志明」，佯稱急需票款入帳云云。 109年6月4日11時44分許 5萬元 國泰世華帳戶 5 林家棟 使用電話及LINE聯絡林家楝，並冒充其外甥女婿，佯稱急需票款入帳云云。 109年6月4日11時26分許 5萬元 兆豐帳戶 

附錄本案論罪科刑法條：
刑法第30條
幫助他人實行犯罪行為者，為幫助犯。雖他人不知幫助之情者，
亦同。
幫助犯之處罰，得按正犯之刑減輕之。　
刑法第339條
意圖為自己或第三人不法之所有，以詐術使人將本人或第三人之
物交付者，處5年以下有期徒刑、拘役或科或併科50萬元以下罰
金。
以前項方法得財產上不法之利益或使第三人得之者，亦同。
前二項之未遂犯罰之。
洗錢防制法第14條第1項
有第二條各款所列洗錢行為者，處7年以下有期徒刑，併科新臺
幣5百萬元以下罰金。

卷宗標目對照表：
【本案部分】 一、高雄市政府警察局分局岡山分局高市警岡分偵字第10972245300號卷，稱警卷 二、臺灣橋頭地方檢察署109年度偵字第11719號卷，稱偵卷 三、臺灣橋頭地方法院109年度簡字第2404號卷，稱簡卷 四、臺灣橋頭地方法院110年度簡上字第187號卷，稱簡上卷 【橋頭地檢署檢察官110年度偵字第1535號併辦部分】 一、高雄市政府警察局分局楠梓分局高市警楠分偵字第11070006500號卷，稱併辦警一卷 二、臺灣橋頭地方檢察署110年度偵字第1535號卷，稱併辦偵一卷 【橋頭地檢署110年度偵字第4902號併辦部分】 一、高雄市政府警察局分局岡山分局高市警岡分偵字第10974417600號卷，稱併辦警二卷 二、臺灣橋頭地方檢察署110年度偵字第4902號卷，稱併辦偵二卷